最高法院刑事判決　　　　　　一○○年度台上字第二四七八號
上　訴　人　陳 ○ ○
　　　　　　鄭 ○ ○
　　　　　　張 ○ ○
　　　　　　王○○○
　　　　　　蔡 ○ ○
　　　　　　郭 ○ ○
上列上訴人等因妨害風化案件，不服台灣高等法院高雄分院中華
民國九十八年十二月三十一日第二審判決（九十八年度上訴字第
一二○九號，起訴案號：台灣高雄地方法院檢察署九十七年度偵
字第一四六六號），提起上訴，本院判決如下：
    主  文
上訴駁回。
    理  由
按刑事訴訟法第三百七十七條規定，上訴於第三審法院，非以判
決違背法令為理由，不得為之。是提起第三審上訴，應以原判決
違背法令為理由，係屬法定要件。如果上訴理由書狀並未依據卷
內訴訟資料，具體指摘原判決不適用何種法則或如何適用不當，
或所指摘原判決違法情事，顯與法律規定得為第三審上訴理由之
違法情形，不相適合時，均應認其上訴為不合法律上之程式，予
以駁回。本件上訴人陳○○、鄭○○、張○○、王○○○上訴意
旨略稱：(一)、原判決認定上訴人等所為，應構成「容留」行為，
不成立「媒介」行為，惟於事實欄卻記載上訴人等係基於「媒介
、容留以營利之犯意聯絡」，而於論罪科刑時，又稱上訴人等「
竟容留、媒介他人從事性交易以營利」等語。則上訴人等究竟構
成「容留」、抑或「媒介」，原判決顯有理由矛盾之違誤。(二)、
本件於鄭○○身上查獲之遙控器，原判決一方面認定係用以「開
啟警示燈」而非「管制開啟樓門」之用，惟另一方面又認定鄭○
○負責管控人員進出及門禁管制等工作云云，前後已有矛盾。又
原審雖命專業鎖匙印店負責人林○○到庭以「燒錄器」測試鑑定
後，認本件扣案之五只遙控器之頻寬、內碼及按鍵均相同，證明
可以控制同一個開關云云，惟上開鑑定並非嚴謹正確，鄭○○於
原審就此已提出爭執，原審自應再進一步鑑定，乃原審就鄭○○
之前揭爭執置之不理，自有應於審判期日調查之證據而未予調查
之違法。(三)、陳○○經營之「○○○茶坊」屬「○○咖啡茶室」
，本得僱用女性服務生於店內「陪侍」客人，故所收費用較一般
茶店或飲料店為高，不足為奇，而女服務生在陪侍過程中與客人
出現打情罵俏之行為，亦所難免。陳○○於應徵女服務生時，已
告知不能越軌涉及色情或其他不法交易，除要求應徵者簽立切結
書外，甚至進一步至法院公證處公證，而「○○○茶坊」之帳單
上亦載有「絕不可涉及色情敬請顧客尊重，服務人員遵守」等語
，另於包廂內及走道上亦張貼告示「合法陪侍、禁止涉及色情」
等語。本案女服務生王○甲、陳○甲、蔡○甲（已更名為蔡○丙
，以下以原名稱）雖於民國九十七年一月三日涉嫌與男客於包廂
內從事性交易之行為，惟此乃其等違反規定擅自與客人於包廂內
為性交易行為，陳○○、鄭○○確無媒介店內女服務生與客人為
性交或猥褻行為之犯意與犯行。另王○○○、張○○均為「○○
○茶坊」之聊天小姐之一，並未負責招呼客人及引領客人上樓。
乃原判決認定陳○○、鄭○○、張○○、王○○○有媒介店內女
服務生與客人為性交或猥褻行為之犯意與犯行云云，顯與論理及
經驗法則有違等語。上訴人蔡○○、郭○○上訴意旨略稱：蔡○
○、郭○○均係受僱於陳○○，擔任店內之聊天小姐，工作內容
與其他之聊天小姐均相同，並非櫃檯工作人員，此由證人即店內
小姐陳○甲於第一審證述其向客人收錢後係直接交予陳○○，及
有見過蔡○○、郭○○陪客人聊天，證人即男客夏○○、員警陳
○乙於第一審亦證述：所飲用之飲料，是當天服務小姐（即聊天
小姐）端上樓等語，亦可得知。雖證人即店內小姐蔡○甲指證蔡
○○、郭○○為店內櫃檯人員，惟其於案發時甫第一天上班，根
本不清楚店內工作人員模樣，又如何能指認各人工作內容為何？
職稱為何？其證詞難以令人信服，純屬臆測。另證人詹○○雖亦
稱店內之會計是蔡○○云云，惟其判斷之標準，竟是其所稱見過
蔡○○幫忙刷卡，即以此理由認定蔡○○為會計人員，亦屬推測
。原審就上述有利於蔡○○、郭○○之證據均未審酌，復未說明
不予採納之理由，其判決理由不備，當然違背法令等語。
惟查：證據之取捨、事實之認定，乃事實審法院職權行使之範圍
，事實審法院經調查證據之結果，本於確信，依自由心證之取捨
證據，苟其取捨，與經驗法則或論理法則無違，即不得任意指為
違法，而據為適法之第三審上訴理由。本件原判決認定上訴人等
有原判決事實欄所載之妨害風化之犯行，因而維持第一審為上訴
人等科刑之判決（其中陳○○處有期徒刑七月、鄭○○、王○○
○均處有期徒刑六月、張○○處有期徒刑五月、蔡○○、郭○○
均處有期徒刑三月）。係以：上訴人之自白，證人夏○○、王○
○、余○○、陳○甲、詹○○、蔡○甲、陳○乙、張○甲之證詞
、鑑定筆錄及鑑定人林○○所撰之本件扣案五枚遙控器內碼、頻
率紀錄、遙控器、員工守則、工作記事本、名牌、搜索扣押筆錄
、扣押物品目錄表、如原判決附表一所示之扣案物等證據資料，
為綜合之判斷。已詳細敘述其所憑之證據及認定之理由，並就上
訴人等否認有妨害風化犯行云云，其等辯詞不可採之理由，分別
予以指駁。所為論斷，俱有卷存證據資料可資覆按，從形式上觀
察，並無採證或認定事實違背經驗法則或論理法則，或其他違背
法令之情形。另查：(一)、刑法第二百三十一條第一項所謂「媒介
」指居間介紹，使男女因行為人之介紹牽線行為而能與他人為性
交或猥褻之行為；「容留」指提供為性交或猥褻之行為之場所而
言。如行為人媒介於前，復加以容留在後，其媒介之低度行為應
為容留之高度行為所吸收，僅論以容留罪名。原審基此，而於判
決事實欄敘明上訴人等共同基於意圖使女子與他人為性交或猥褻
行為而媒介、容留以營利之犯意聯絡，而媒介並容留女子王○甲
與夏○○互為撫摸下體，及由王○甲為夏○○進行手淫等猥褻行
為；媒介並容留女子陳○甲與余○○進行口交，余○○並以手指
插入陳○甲之性器內為性交行為；媒介並容留女子蔡○甲與詹○
○進行口交，詹○○並以手指插入蔡○甲之性器內而為性交行為
。復於理由說明上訴人等媒介之低度行為，應為容留之高度行為
所吸收，不另論罪之旨，所為法律適用之論斷，並無違誤。又原
判決認定鄭○○持用遙控器，係於員警查緝時啟動警示燈以示警
告，與其於店門前負責監視、管控人員進出及門禁管制等工作，
於論理上，亦無衝突。上訴意旨指摘前開部分，有判決理由矛盾
之違法云云，自非適法上訴第三審之理由。(二)、審判期日應調查
之證據，係指與待證事實有重要關係，在客觀上顯有調查必要性
之證據而言，故其範圍並非漫無限制，必其證據與判斷待證事實
之有無，具有關聯性，得據以推翻原判決所確認之事實，而為不
同之認定，若僅係枝節性問題，或所欲證明之事項已臻明瞭，而
當事人聲請調查之證據，僅在延滯訴訟，甚或就同一證據再度聲
請調查，自均欠缺其調查之必要性。上訴人等於原審時，對於鑑
定人林○○之鑑定結果，並未請求再為任何調查或鑑定，原審綜
合其他相關事證，認待鑑部分事證已臻明確，就此未再行無益之
調查或鑑定，難謂有應於審判期日調查之證據未予調查之違誤。
(三)、原判決已於理由貳、一、(三)內說明上訴人等及證人王○甲、
陳○甲、蔡○甲所書立之內容載有「絕不可涉及色情或不法行為
，如涉及皆屬個人之行為」等字樣之切結書及公證書，係為逃避
法律追訴之手段；復於理由貳、一、(五)、(2)說明證人即共同被告
蔡○○、郭○○及證人王○甲、陳○甲於第一審證述，張○○、
王○○○亦為店內聊天小姐，係為迴護張○○、王○○○之詞，
不足執為其等有利之認定；又於理由貳、一、(六)內說明蔡○○、
郭○○係於「○○○茶苑」櫃檯擔任服務人員，並認證人王○甲
、陳○甲、證人即共同被告張○○、王○○○，因與蔡○○、郭
○○均有同事情誼，其等證詞自亦多所迴護，應以證人蔡○甲所
述「○○○茶苑」設有櫃檯人員較為可信等理由。原判決採證認
事並無違反經驗法則、論理法則，亦無任意推定犯罪事實、判決
理由不備之違誤。上訴人等其餘之指摘，為對於原判決已說明事
項及屬原審採證認事職權之適法行使，持憑己見就證據資料而為
不同之評價，且重為事實之爭執，均與法律規定得為第三審上訴
理由之違法情形，不相適合。其等上訴不合法律上之程式，應予
駁回。
據上論結，應依刑事訴訟法第三百九十五條前段，判決如主文。
中    華    民    國  一○○  年    五    月   十二   日
                      最高法院刑事第三庭
                          審判長法官  陳  正  庸  
                                法官  林  秀  夫  
                                法官  林  瑞  斌  
                                法官  謝  靜  恒  
                                法官  郭  毓  洲  
本件正本證明與原本無異
                                      書  記  官  
中    華    民    國  一○○  年    五    月   二十   日
                                                      K